【裁判字號】    98,易,1423
【裁判日期】    980626
【裁判案由】    電子遊戲場業管理條例等
【裁判全文】
臺灣臺北地方法院刑事判決      九十八年度易字第一四二三號
公  訴  人  臺灣臺北地方法院檢察署檢察官
被      告  乙○○
            甲○○
上列被告因違反電子遊戲場業管理條例案件，經檢察官聲請以簡
易判決處刑（九十八年度偵字第六七九○號），經本院受理後（
九十八年度簡字第一七六五號），認不宜以簡易判決處刑，而改
依通常程序審理，本院判決如下：
    主  文
乙○○、甲○○共同違反未依電子遊戲場業管理條例辦理營利事
業登記者，不得經營電子遊戲場業之規定，各處拘役拾日，如
易科罰金，均以新臺幣壹仟元折算壹日。扣案電動賭博機具「小
瑪莉」貳臺（含ＩＣ板肆片）及賭資新臺幣捌仟捌佰伍拾元，均
沒收之。
    事  實
一、秦傳隆（未據起訴）係址設臺北市○○區○○街四十巷十六
    號古山園旅社之負責人，並僱用乙○○經營該旅社，其二人
    明知未依電子遊戲場業管理條例規定辦理營利事業登記者，
    不得經營電子遊戲場業，竟共同基於經營電子遊戲場業及在
    公眾得出入之場所賭博財物之犯意聯絡，於民國九十八年一
    月初起，在公眾得出入之古山園旅社一樓大廳場所，供與之
    具有犯意聯絡之甲○○擺設其所有電子遊戲機「小瑪莉」二
    臺，供不特定人把玩對賭，其玩法係由賭客以新臺幣（下同
    ）十元硬幣投入機檯換取分數十分，按一下為一元，選項得
    分時，再依面版顯示倍數得分，贏取之分數可等值退幣，反
    之賭資則為機檯沒入，以此不確定之方式決定財物之得失。
    嗣於同年三月四日下午三時許，為警臨檢查獲，並扣得上開
    賭博性電子遊戲機具「小瑪莉」二臺（含ＩＣ板四片）及機
    具內之賭資共計八千八百五十元。
二、案經臺北市政府警察局萬華分局報請臺灣臺北地方法院檢察
    署檢察官聲請以簡易判決處刑，嗣本院受理後，認不宜以簡
    易判決處刑，改依通常程序處理。
    理  由
壹、證據能力方面：
    按被告以外之人於審判外之言詞或書面陳述，除法律有規定
    者外，不得作為證據，刑事訴訟法第一百五十九條第一項固
    定有明文；惟被告以外之人於審判外之陳述，雖不符刑事訴
    訟法第一百五十九條之一至第一百五十九條之四之規定，而
    經當事人於審判程序同意作為證據，法院審酌該言詞陳述或
    書面陳述作成時之情況，認為適當，亦得為證據，當事人、
    代理人或辯護人於法院調查證據時，知有第一百五十九條第
    一項不得為證據之情形，而未於言詞辯論終結前聲明異議者
    ，視為有前項之同意，同法第一百五十九條之五亦有明文。
    臺北市政府警察局萬華分局桂林路派出所臨檢紀錄表，雖屬
    被告以外之人於審判外之書面陳述，然當事人於審判程序對
    於上開證據方法之證據能力並未爭執，本院審酌該書面陳述
    ，係警員於臨檢時所當場製作，認以之作為證據為適當；至
    其餘資以認定本案犯罪事實之非供述證據（詳後述），亦查
    無違反法定程序取得之情形，依同法第一百五十八條之四反
    面規定，應具證據能力，合先敘明。
貳、實體方面：
一、訊據被告乙○○、甲○○對於上揭事實俱坦承不諱（見本院
    卷第二十四頁），並有臺北市政府警察局萬華分局桂林路派
    出所臨檢紀錄表、古山園旅社旅宿業之臺北市政府營利事業
    登記證、現場照片在卷可稽（見臺灣臺北地方法院檢察署九
    十八年度偵字第六七九○號偵查卷第二十四頁、第二十五頁
    、第二十六頁至第二十九頁），復有賭博性電子遊戲機具「
    小瑪莉」二臺（含ＩＣ板四片）及機具內之賭資合計八千八
    百五十元，扣案可資佐證。足見被告乙○○、甲○○任意性
    自白與事實相符，應堪採信。本案事證明確，被告乙○○、
    甲○○犯行，均堪認定，應依法論科。
二、按刑法第二條第一項規定，行為後法律有變更者，適用行為
    時之法律。但行為後之法律有利於行為人者，適用最有利於
    行為人之法律。查被告乙○○、甲○○行為後，電子遊戲場
    業管理條例業於九十八年一月二十一日修正公布，並自同年
    四月十三日施行，為配合商業登記法之修正及未來將廢止營
    利事業統一發證制度（參見同條例第十一條修正理由），將
    該條例第十五條之規定由「未依本條例規定辦理營利事業登
    記者，不得經營電子遊戲場業。」，修正為「未依本條例規
    定領有電子遊戲場業營業級別證者，不得經營電子遊戲場業
    。」，亦即將取得經營電子遊戲場業之營業許可資格，由原
    先辦理「營利事業登記」之方式，改為申請「電子遊戲場業
    營業級別證」，同條例第二十二條關於違反第十五條之刑罰
    規定則未修正，是上開取得電子遊戲場業經營許可程序之變
    動，雖未影響處罰之輕重，惟就刑罰構成要件而言，仍應屬
    法律變更。被告乙○○、甲○○本案犯行，依刑法第二條第
    一項從舊從輕原則，應適用行為時即修正前電子遊戲場業管
    理條例第十五條之規定。次按所謂電子遊戲場業，指「業務
    」而言。刑法上所謂業務，係以事實上執行業務者為標準，
    指以反覆同種類之行為為目的之社會的活動而言；執行此項
    業務，縱令欠缺形式上之條件，仍無礙於業務之性質。因此
    不論該事業是否「專營」電子遊戲場業，亦不問經營是否需
    達「一定之規模」，即使於原本所營事業外，兼營電子遊戲
    場業，或所經營之電子遊戲場不具相當之規模，亦無礙於電
    子遊戲場業管理條例相關規定之適用（最高法院九十年度臺
    非字第二七六號判例參照）。核被告乙○○、甲○○所為，
    均係犯刑法第二百六十六條第一項前段之賭博罪，並違反修
    正前電子遊戲場業管理條例第十五條之規定，應依電子遊戲
    場業管理條例第二十二條之規定論處。被告乙○○、甲○○
    就所犯賭博罪部分，與秦傳隆具有犯意聯絡及行為分擔，為
    共同正犯；被告乙○○、甲○○就違法經營電子遊戲場業罪
    部分，係無經營電子遊戲場業者身分之人而與有該身分之秦
    傳隆共同實施犯罪，依刑法第三十一條第一項之規定，亦應
    以共同正犯論。被告乙○○、甲○○擺放扣案電動賭博機具
    營業，並藉之與不特定賭客對賭之賭博行為，於自然概念上
    雖屬數行為，然依本案具體狀況，被告乙○○、甲○○既係
    以營業之意思，未經許可經營電子遊戲場擺設上開電動賭博
    機具而與不特定賭客對賭，屬基於營業動機之單一犯罪計劃
    繼續所為之集合行為，所侵害之法益並均屬相同之社會法益
    ，於法律評價上為集合犯，而屬包括一罪之實質上一罪，僅
    論以一罪。被告乙○○、甲○○一行為同時觸犯上開二罪，
    為想像競合犯，應從較重之電子遊戲場業管理條例第二十二
    條之違法經營電子遊戲場業之罪論處。檢察官聲請簡易判決
    處刑書就被告甲○○部分雖漏載電子遊戲場業管理條例第二
    十二條違法經營電子遊戲場業罪之法條，惟已於檢察官聲請
    簡易判決處刑書載明該犯罪事實，並經本院依刑事訴訟法第
    九十五條之規定，當庭再告知被告甲○○所犯罪名（見本院
    卷第二十二頁反面），自無礙其訴訟上防禦權之行使。爰審
    酌被告乙○○、甲○○未經登記即擅自擺設電動賭博機具供
    人把玩，並藉之與不特定人賭博，破壞政府對營利事業之行
    政管理秩序，助長社會賭博之投機風氣，惟擺放之機具僅二
    臺，經營規模不大，且犯罪後尚能坦承犯行，及其品行、智
    識程度、生活狀況等一切情狀，量處如主文所示之刑，並諭
    知易科罰金之折算標準。扣案電動賭博機具「小瑪莉」二臺
    （含ＩＣ板四片），係當場賭博之器具，另扣案賭資八千八
    百五十元係自電動賭博機具內起出，屬在賭檯之財物，不論
    屬於被告乙○○、甲○○所有與否，均應依刑法第二百六十
    六條第二項之規定宣告沒收。
據上論斷，應依刑事訴訟法第四百五十二條、第二百八十四條之
一、修正前電子遊戲場業管理條例第十五條、電子遊戲場業管理
條例第二十二條，刑法第二條第一項前段、第十一條前段、第二
十八條、第三十一條第一項、第二百六十六條第一項前段、第二
項、第五十五條、第四十一條第一項前段，刑法施行法第一條之
一第一項、第二項前段，判決如主文。
本案經檢察官楊冀華到庭執行職務
中    華    民    國  九十八  年    六    月  二十六  日
                          臺灣臺北地方法院刑事第七庭
                              法      官  孫萍萍
以上正本證明與原本無異。
如不服本判決，應於收受送達後十日內向本院提出上訴書狀，並
應敘述具體理由；其未敘述上訴理由者，應於上訴期間屆滿後二
十日內向本院補提理由書（均須按他造當事人之人數附繕）「切
勿逕送上級法院」。
                              書  記  官  林義盛
中    華    民    國  九十八  年    六    月  二十六  日
附錄本案論罪科刑法條全文：
修正前電子遊戲場業管理條例第十五條
未依本條例規定辦理營利事業登記者，不得經營電子遊戲場業。
電子遊戲場業管理條例第二十二條
違反第十五條規定者，處行為人一年以下有期徒刑、拘役或科或
併科新臺幣五十萬元以上二百五十萬元以下罰金。
刑法第二百六十六條
在公共場所或公眾得出入之場所賭博財物者，處一千元以下罰金
。但以供人暫時娛樂之物為賭者，不在此限。
當場賭博之器具與在賭檯或兌換籌碼處之財物，不問屬於犯人與
否，沒收之。


司法院資訊處製作；財團法人民間司法改革基金會備份。
